【裁判字號】    85,台上,2527
【裁判日期】    850523
【裁判案由】    侵占
【裁判全文】
最高法院刑事判決                              八十五年度台上字第二五二七號
    上訴人  甲○○
右上訴人因侵占案件，不服台灣高等法院中華民國八十四年八月三十一日第二審判決
（八十四年度上訴字第三八○四號，起訴案號：前台灣台北地方法院士林分院檢察署
八十三年度偵字第一○一八六號），提起上訴，本院判決如左：
    主  文
原判決撤銷，發回台灣高等法院。
    理  由
本件原判決認定上訴人甲○○經營服飾店，為從事業務之人。於民國八十二年十一月
二十八日，在台北市○○區○○路三十一號，其經營之榮華服飾店內，收受郭東江寄
賣之皮衣十四件，雙方言明十四件底價新台幣（以下同）共四萬五千元；超過底價而
售出之利潤由上訴人取得，如賣不出去，則將皮衣退還郭東江。嗣上訴人將十四件皮
衣賣出後，竟意圖為自己不法之所有，將應交給郭某之款項四萬五千元侵占入己，迭
經催討，均置之不理等情。因而撤銷第一審諭知無罪之判決，改判論處上訴人甲○○
意圖為自己不法之所有，而侵占對於業務上所持有之物罪刑，固非無見。
惟查：(一)、侵占業務上持有物之罪，以其所侵占之他人所有物，係因執行業務而持有
為構成要件，若非因執行業務，而基於其他委任關係持有他人所有物，即與該罪構成
要件不符。上訴人經營服飾店，固係從事業務之人，然原判決事實欄記載上訴人係收
受告訴人郭東江寄賣皮衣十四件，雙方言明十四件皮衣之底價共四萬五千元，超過底
價而售出之利潤由上訴人取得，……云云；則上訴人之占有該十四件皮衣，究係因業
務上關係而持有他人之物，抑或受告訴人之委託，而以其自己之名義為他人之計算，
為商業上之交易；其受託後，係居於出賣人之地位，自享權利，自負義務，其收取之
售貨價金，並非其業務上持有之他人所有物，尚待究明，原審疏未就之作進一步之調
查，遽予論處上訴人侵占業務上持有物罪刑，難謂無有違法。(二)、事實審法院應予調
查之證據不以當事人聲請者為限，凡與待證事實有關之證據，均應依職權調查，方足
發現真實，否則仍難謂無刑事訴訟法第三百七十九條第十款之違法。上訴人雖未否認
由告訴人寄賣皮衣十四件之事實，然其在一審審理時供稱賣出六件，其餘八件連其自
己的貨由外務員搬去該外務員租處，外務員跑了，其願意還告訴人錢……云云（見一
審卷第廿三頁）。在原審稱其已還給告訴人三期，每期五千元，共一萬五千元。告訴
人亦已陳明上訴人已與其和解，按每月還五千元，不願再追究之語（見原審卷第十三
頁背面及第十九頁正、背面）。果上訴人已售賣出去者僅六件是實，則上訴人應交給
告訴人之款項即非原判決事實所載之四萬五千元，應係六件之價錢及未售賣出去之八
件皮衣，究其實情如何﹖原審並未深入查明上訴人所指之外務員予以傳訊，僅憑告訴
人之指訴，復對告訴人指訴之真實性，未為必要之論，遽予認定上訴人將十四件皮
衣出售後，將應交給告訴人之四萬五千元侵占入己，未就上訴人否認犯罪所為有利之
辯解事項與證據，予以調查，亦不於判決理由內加以論列，率行判決，亦難謂無應於
審判期日調查之證據，未予調查，及判決不載理由之違法。上訴意旨指摘原判決不當
，尚非全無理由，應認有撤銷發回更審之原因。又本件雖係刑事訴訟法第三百七十六
條第三款所列之案件，惟於修正刑事訴訟法施行前，原得上訴於第三審法院，且已繫
屬於法院，依刑事訴訟法施行法第五條第一項規定，仍應依施行前之法定程序終結之
，附此明。
據上論結，應依刑事訴訟法第三百九十七條、第四百零一條，判決如主文。
中      華      民      國    八十五    年      五      月    二十三    日
                              最高法院刑事第八庭
                                  審判長法官  紀  俊  乾
                                        法官  吳  雄  銘
                                        法官  劉  敬  一
                                        法官  洪  清  江
                                        法官  李  璋  鵬
      右正本證明與原本無異
                                              書  記  官
中      華      民      國    八十五    年      五      月    二十八    日


司法院資訊處製作；財團法人民間司法改革基金會備份。
